臺灣臺中地方法院刑事判決
111年度金簡上字第37號
上  訴  人  
即  被  告  林禹彤


選任辯護人  楊怡婷律師（法扶律師）
上列上訴人即被告因違反洗錢防制法等案件，不服本院中華民國
111年3月24日111年度中金簡字第59號第一審刑事簡易判決（聲
請簡易判決處刑書案號：111年度偵字第538號）提起上訴及檢察
官移送併辦（111年度偵字第5123號），本院管轄之第二審合議
庭判決如下：
    主    文
原判決撤銷。
林禹彤幫助犯洗錢防制法第14條第1項之一般洗錢罪，處有期徒
刑2月，併科罰金新臺幣8千元，罰金如易服勞役，以新臺幣1千
元折算1日。緩刑2年。
    犯罪事實
一、林禹彤依其智識程度與社會生活經驗，可知悉金融帳戶為個
    人信用、財產之重要表徵，而國內社會上層出不窮之犯罪集
    團為掩飾不法行徑，避免執法人員之追究及處罰，經常利用
    他人之金融帳戶掩人耳目，已預見將自己的金融帳戶存摺、
    提款卡及密碼提供予不詳之人使用，常與詐欺等財產犯罪密
    切相關，極有可能遭詐欺犯罪者利用作為人頭帳戶，便利詐
    欺犯罪者用以向他人詐騙款項，因而幫助詐欺犯罪者從事財
    產犯罪，且受詐騙人匯入款項遭提領後，即產生遮斷資金流
    動軌跡而逃避國家追訴、處罰之效果，竟仍基於幫助詐欺取
    財及幫助洗錢之不確定故意，於民國110年4月間之某時日，
　　與真實姓名、年籍不詳、LINE暱稱「容」之某詐欺集團成年
    成員約定，以每月新臺幣（下同）3萬6000元之代價（無證
    據證明林禹彤有獲得報酬），將其所申辦之臺灣銀行帳號00
    0-000000000000號帳戶（下簡稱「A 帳戶」）出租予「容」
    使用，嗣於110年4月27日晚間9時17分許，在臺中市○○區○○
    路000○0號之統一便利超商育成門市，依「容」之指示，操
    作自動櫃員機變更金融卡密碼後，再將A帳戶之存摺及金融
    卡，以交貨便方式寄送予「容」，而容任該人及其所屬詐欺
    集團成員利用上開帳戶作為詐騙他人匯款使用。嗣該詐欺集
    團成員取得A帳戶資料後，即共同意圖為自己不法之所有，基
    於詐欺取財及洗錢之犯意聯絡，於110年4月30日晚間7時24分
    許，假冒慈善機構工作人員撥打電話向蔡淑玲佯稱：因工作
    人員疏失，誤將其捐款寫成10筆，其信用卡將重複扣款，需
    操作自動櫃員機及網路銀行解除設定云云，致蔡淑玲陷於錯
    誤，而依該詐欺集團成員指示，分別於110年4月30日晚間8
    時41分、同年5月1日凌晨0時21分許，操作自動櫃員機及網
    路銀行，各匯款9萬9899元至A帳戶，並旋遭不詳詐欺集團成
    員提領一空，林禹彤即以上開方式，幫助上開該集團成員收
    受特定犯罪所得，並隱匿、掩飾該特定犯罪所得之來源、去
    向。嗣經蔡淑玲察覺有異而報警處理，始查悉上情。
二、案經蔡淑玲訴由高雄市政府警察局前鎮分局暨新北市政府警
    察局三峽分局移送臺灣臺中地方檢察署檢察官聲請以簡易判
    決處刑，及臺北市政府警察局刑事警察大隊移送臺灣臺中地
    方檢察署檢察官移送併辦。
    理    由
一、認定犯罪事實之依據及理由：
  ㈠上開事實，業經被告林禹彤於本院審理時坦承不諱，核與證
    人即告訴人蔡淑玲於警詢中所為之證述相符，並有告訴人之
    郵政存簿儲金簿封面及內頁交易明細、中國信託銀行存摺封
    面及內頁交易明細、中國信託銀行存款交易明細、高雄市政
    府警察局前鎮分局一心路派出所受理各類案件紀錄表、受理
    詐騙帳戶通報警示簡便格式表、臺灣銀行霧峰分行110年6月
    2日霧峰營字第11000020771號函及附件之開戶基本資料查詢
    、存摺存款歷史明細查詢、內政部警政署反詐騙諮詢專線紀
    錄表、存摺存款歷史明細查詢（帳號000000000000號、查詢
    起迄：110年1月1日-110年7月19日）在卷可稽。
　㈡移送併辦意旨雖認：告訴人匯至A帳戶之款項，除上開事實欄
    所載2筆外，另有於110年4月30日21時16分匯款2萬9985元至
    被告之A帳戶等語，然查，告訴人固於警詢中指稱有於111年
    4月30日晚間9時3分，以網路銀行自其中國信託銀行帳號000
    000000000號帳戶轉帳2萬9987元至被告之A帳戶云云，然告
    訴人所指之轉帳金額2萬9987元，與併辦意旨所載2萬9985元
    ，金額已有不符。其次，依告訴人之中國信託銀行帳號0000
    00000000號帳戶之交易明細（見偵538卷第45頁），告訴人
    固曾於110年4月30日有一筆匯款2萬9987元之交易紀錄，然
    該筆款項係匯至「帳號0000000000000號」帳戶，並非被告
    之A帳戶；再對照被告A帳戶之交易明細（見偵538卷第53頁
    ），亦未見有上開時間自告訴人中國信託帳戶匯款2萬9985
    元之交易紀錄，是併辦意旨認告訴人尚有上述款項匯入被告
    之A帳戶，容有誤會，附此敘明。
　㈢綜上，本件事證明確，被告上開犯行，堪以認定，應依法論
    科。　
二、論罪科刑：
  ㈠按刑法上之幫助犯，係對於犯罪與正犯有共同之認識，而以
    幫助之意思，對於正犯資以助力，而未參與實施犯罪之行為
    者而言。又行為人提供金融帳戶提款卡及密碼予不認識之人
    ，非屬洗錢防制法第2 條所稱之洗錢行為，不成立同法第14
    條第1 項一般洗錢罪之正犯；如行為人主觀上認識該帳戶可
    能作為收受及提領特定犯罪所得使用，他人提領後即產生遮
    斷資金流動軌跡以逃避國家追訴、處罰之效果，仍基於幫助
    之犯意而提供，應論以幫助犯同法第14條第1 項之一般洗錢
    罪（最高法院刑事大法庭108 年度台上大字第3101號裁定意
    旨參照）。被告林禹彤雖有提供A 帳戶之資料予詐欺集團使
    用，但被告單純提供帳戶資料供人使用之行為，並不等同於
    向告訴人蔡淑玲人施以欺罔之詐術行為，亦非洗錢行為，且
    卷內亦無積極證據證明被告與本案實施詐騙之人有詐欺、洗
    錢之犯意聯絡，或有何參與詐欺告訴人或洗錢行為，被告上
    揭所為，即屬詐欺取財、洗錢構成要件以外之行為，在無證
    據證明被告係以正犯犯意參與犯罪之情形下，應認被告所為
    係幫助犯而非正犯。
  ㈡是核被告所為，係犯刑法第30條第1 項前段、第339 條第1 
    項之幫助詐欺取財罪，及刑法第30條第1 項前段、洗錢防制
    法第14條第1 項之幫助洗錢罪。
  ㈢被告以一提供A 帳戶之幫助行為，同時觸犯幫助詐欺取財及
    幫助洗錢之罪名，依刑法第55條前段規定，為想像競合犯，
    應從一重之幫助洗錢罪處斷。
　㈣臺灣臺中地方檢察署檢察官以110年度偵字第5123號移送併辦
    部分（見本院簡上卷第205-207頁），與本案聲請簡易判決
    之犯罪事實相同，故併予審酌。　　
  ㈤被告基於幫助洗錢之不確定故意，參與構成要件以外之行為
    ，為幫助犯，爰依刑法第30條第2 項規定，依正犯之刑減輕
    之。又犯洗錢防制法第14條之罪，在偵查或審判中自白者，
    減輕其刑，同法第16條第2項定有明文；被告於本院審理程
    序就其幫助洗錢犯行自白犯罪，爰依前揭規定減輕其刑，又
    被告有2種以上刑之減輕，爰依刑法第70條遞減之。
  ㈥爰審酌被告任意將自己申設金融機構帳戶之資料提供予他人
    作為財產犯罪使用，使告訴人受有財產上損失，並使該等詐
    欺所得真正去向、所在得以獲得隱匿，所為應予非難；並考
    量本件告訴人損失之金額高低、被告於本院審理時坦認犯行
    之態度，且以11萬4892元之金額與告訴人達成和解，和解金
    並全數給付完畢（參和解書、台中銀行國內匯款申請書回條
    ；本院簡上卷第187-189、249-253頁）；兼衡其前無任何前
    科之素行（參臺灣高等法院被告前案紀錄表；見本院簡上卷
    第23頁）、自陳大學在學中，在便利超商打工，月收入2萬
    元，與父親、祖母及弟弟同住，為中低收入戶，需自己賺取
    生活費及學費，家庭經濟狀況勉持（見本院簡上卷第111、1
    41、236 頁）等一切情狀，量處如主文所示之刑，並就併科
    罰金部分，諭知易服勞役之折算標準。
　㈦又被告未曾因故意犯罪受有期徒刑以上刑之宣告，業如前述
    ，本次為初犯，且於本院審理時已坦承犯行，並與告訴人達
    成和解，告訴人亦表示願意給予被告緩刑機會等情（見本院
    電話紀錄表；本院簡上卷第255頁），認被告經歷本次偵、
    審過程，已付出相當代價，當知警惕，是本院認本案之刑以
    暫不執行為適當，爰依刑法第74條第1 項第1 款規定併予宣
    告緩刑2 年，以勵被告自新。
  ㈧被告否認有因提供金融帳戶獲得報酬，卷內亦無其他被告因
    提供帳戶獲得報酬之積極證據，爰不另為沒收之宣告。
三、撤銷改判之理由：原審判決以被告具有幫助詐欺、幫助洗錢
    之不確定故意，認被告涉犯幫助洗錢罪，判處有期徒刑4月
    ，併科罰金1萬元。量刑理由並說明：「審酌被告不循正當
    管道賺取財物，無故提供其臺灣銀行帳號及提款卡予不詳之
    詐欺集團成員，幫助不詳詐欺集團成員收受並提領告訴人遭
    詐而匯入之共19萬9798元，並掩飾隱匿此部分之犯罪所得之
    犯罪手段、所生損害，兼衡被告先前未有其他犯罪紀錄之素
    行，此有臺灣高等法院被告前案紀錄表在卷可憑，及其智識
    程度、生活狀況等一切情狀，量處如主文所示之刑，並就併
    科罰金部分，諭知易服勞役之折算標準」，就原審審理時之
    情狀並無違誤。然被告上訴後，已與告訴人達成和解，且就
    所犯洗錢防制法第14條之罪自白犯罪，量刑基礎已變更，且
    因被告就洗錢罪自白犯罪而應適用洗錢防制法第16條減輕其
    刑。上情均為原審審理時未及審酌之處，應由本院撤銷原審
    判決，而改判如主文所示。
據上論斷，應依刑事訴訟法第455 條之1 第1 項、第3 項、第36
9 條第1 項前段、第364 條、第299 條第1 項前段，判決如主文
。
本案經檢察官詹常輝聲請簡易判決處刑及移送併辦，檢察官王淑
月到庭執行職務。
中　　華　　民　　國　　111 　年　　7 　　月　　26　　日
                  刑事第十七庭  審判長法  官  李宜璇
                                      法  官  孫藝娜
                                      法  官  吳欣哲
以上正本證明與原本無異。
不得上訴。
                                      書記官  張雅如
中　　華　　民　　國　　111 　年　　7 　　月　　26　　日

◎附錄本案論罪科刑法條
中華民國刑法第30條
（幫助犯及其處罰）
幫助他人實行犯罪行為者，為幫助犯。雖他人不知幫助之情者，
亦同。
幫助犯之處罰，得按正犯之刑減輕之。
 
中華民國刑法第339條
（普通詐欺罪）
意圖為自己或第三人不法之所有，以詐術使人將本人或第三人之
物交付者，處5年以下有期徒刑、拘役或科或併科50萬元以下罰
金。
以前項方法得財產上不法之利益或使第三人得之者，亦同。
前二項之未遂犯罰之。

洗錢防制法第14條
有第二條各款所列洗錢行為者，處7年以下有期徒刑，併科新臺
幣5百萬元以下罰金。
前項之未遂犯罰之。
前二項情形，不得科以超過其特定犯罪所定最重本刑之刑。